臺灣臺中地方法院刑事判決　　　　　　　96年度易字第3089號
公　訴　人　臺灣臺中地方法院檢察署檢察官
被　　　告　戊○○
　　　　　　　　　　　號
　　　　　　丁○○
　　　　　　　　　　　號
上列被告因家庭暴力防治法之傷害等案件，經檢察官提起公訴（
96年度偵字第25329號），本院判決如下：
    主    文
戊○○連續傷害人之身體，處有期徒刑參月，如易科罰金，以銀
元參佰元即新臺幣玖佰元折算壹日。
戊○○被訴於民國九十五年七月一日傷害甲○○部分無罪。
丁○○無罪。
    犯罪事實
一、戊○○係甲○○之夫，二人間具有家庭暴力防治法第三條第
    一款所定配偶之家庭成員關係。二人常因細故發生拉扯爭吵
    ，戊○○竟於爭吵後，基於傷害之概括犯意，先後於民國九
    十五年六月四日上午及下午某時，在臺中市○○路○段一百
    巷九十一弄七十一號住處，以拉扯之方式傷害甲○○，致甲○○分別受有右上肢擦傷（一x０‧五公分及一x０‧五公分
    ）、併瘀傷（０x０‧五公分及三x０‧五公分）、左前臂瘀
    傷（一x一公分及一x一公分）及軀幹及四肢多處挫傷、瘀傷
    等傷害。戊○○復承續上開傷害之概括犯意，於同年月二十
    五日二十二時三十分許，在上址住處，以拉扯之方式傷害甲○○，致甲○○受有前胸壁擦挫傷（一x一公分）、右手多
    處擦挫傷、左手多處擦挫傷、右小腿瘀傷、兩側肩胛挫傷等
    傷害。
二、案經甲○○訴由臺中市警察局第五分局報告臺灣臺中地方法
    院檢察署檢察官偵查起訴。
    理    由
壹、程序部分：按現行刑事訴訟法為保障被告之反對詰問權，排
    除具有虛偽危險性之傳聞證據，以求實體真實之發見，於該
    法第一百五十九條第一項明定被告以外之人於審判外之言詞
    或書面陳述，除法律有規定者外，不得作為證據。又被告以
    外之人於審判外之陳述，雖不符前四條之規定（即刑事訴訟
    法第一百五十九條之一至同條之四），而經當事人於審判程
    序同意作為證據，法院審酌該言詞陳述或書面陳述作成時之
    情況，認為適當者，亦得為證據；當事人、代理人或辯護人
    於法院調查證據時，知有第一百五十九條第一項不得為證據
    之情形，而未於言詞辯論終結前聲明異議者，視為有前項之
    同意，刑事訴訟法第一百五十九條之五定有明文。本件檢察
    官、被告戊○○、丁○○並未就卷內證據資料之證據能力有
    所爭執，且迄於言詞辯論終結前，均未主張有刑事訴訟法第
    一百五十九條第一項不得為證據之情形，是應認已同意卷內
    證據均得作為證據，且經本院審酌後，認無不適當之情形，
    應認本案調查之卷內證據均有證據能力，合先敘明。
貳、有罪部分：
一、訊據被告戊○○坦承上開傷害犯行不諱，核與告訴人甲○○
    於警詢、偵查中指訴情節相符，復有中國醫藥大學附設醫院
    所出具之診斷證明書三紙及照片影本二張在卷可佐，足見被
    告戊○○自白與事實相符，應堪採信。本件事證明確，被告
    戊○○上開傷害犯行，堪以認定。
二、被告戊○○行為後，刑法及刑法施行法業於九十四年二月二
    日經總統以華總一義字第０九四０００一四九０一號令修正
    公布，並於九十五年七月一日施行。按行為後法律有變更者
    ，適用行為時之法律，但行為後之法律有利於行為人者，適
    用最有利於行為人之法律，現行刑法第二條第一項定有明文
    。此條規定乃與刑法第一條罪刑法定主義契合，而貫徹法律
    禁止溯及既往原則，係規範行為後法律變更所生新舊法律比
    較適用之準據法，是刑法第二條本身雖經修正，但刑法第二
    條既屬適用法律之準據法，本身尚無比較新舊法之問題，應
    一律適用裁判時之現行刑法第二條規定以決定適用之刑罰法
    律，先予辨明。又以本次刑法修正之比較新舊法，應就罪刑
    有關之共犯、未遂犯、想像競合犯、牽連犯、連續犯、結合
    犯，以及累犯加重、自首減輕暨其他法定加減原因（如身分
    加減）與加減例等一切情形，本於統一性及整體性原則，綜
    其全部罪刑之結果而為比較，亦有最高法院九十五年度第八
    次刑庭會議決議可資參照。經查：
（一）被告戊○○行為後，刑法第三十三條第五款業於九十四年
      二月二日以華總一義字第０九四０００一四九０一號令修
      正公布，並自九十五年七月一日起施行；修正後刑法第三
      十三條第五款規定「罰金：新臺幣一千元以上，以百元計
      算之。」，與修正前刑法第三十三條第五款規定「罰金：
      一元以上。」不同。比較新舊法結果，以舊法較有利於行
      為人，新法並無對被告戊○○較為有利之情形，故依刑法
      第二條第一項前段規定，本案關於論罪之法定刑罰金部分
      ，自應適用行為時之法律即修正前刑法第三十三條第五款
      規定決定其罰金部分之法定刑。
（二）又被告戊○○行為後，罰金罰鍰提高標準條例第二條業已
      刪除，而刑法第四十一條第一項前段關於易科罰金之折算
      標準已由舊法之銀元一百元、二百元、三百元修正為新臺
      幣一千元、二千元、三千元，因屬科刑規範事項之變更，
      其折算標準為裁判時所應諭知，自有就新舊法規定比較之
      必要，經比較新舊法結果，被告戊○○行為後之新法並未
      較有利於被告，是依刑法第二條第一項前段之規定，本件
      應適用被告行為時之舊法即依修正前刑法第四十一條第一
      項前段、修正前罰金罰鍰提高標準條例第二條、現行法規
      所定貨幣單位折算新臺幣條例第二條之規定，諭知以銀元
      三百元折算一日為易科罰金之折算標準，並依上開規定諭
      知易科罰金之折算標準。
（三）另被告戊○○行為後，刑法第五十六條連續犯之規定，業
      於九十四年一月七日修正公布刪除，並於九十五年七月一
      日施行，則被告行為後新法業已刪除連續犯之規定，此刪
      除雖非犯罪構成要件之變更，但顯已影響行為人刑罰之法
      律效果，自屬法律有變更，依新法第二條第一項規定，比
      較新、舊法結果，仍應適用較有利於被告戊○○之行為時
      法律即舊法論以連續犯。
（四）綜合上述修正前後刑法第三十三條第五款、第四十一條第
      一項前段、第五十六條適用情形綜合比較結果，修正後刑
      法之規定並非較有利於被告戊○○，參酌修正後刑法第二
      條第一項前段、但書規定之「從舊從輕」原則，本案應適
      用修正前刑法為法條適用之依據。
（五）再查被告戊○○行為後，業已增訂刑法施行法第一條之一
      ，並規定：「中華民國九十四年一月七日刑法修正施行後
      ，刑法分則編所定罰金之貨幣單位為新臺幣。九十四年一
      月七日刑法修正時，刑法分則編未修正之條文定有罰金者
      ，自九十四年一月七日刑法修正施行後，就其所定數額提
      高為三十倍。但七十二年六月二十六日至九十四年一月七
      日新增或修正之條文，就其所定數額提高為三倍」，是就
      現行刑法中，有關於罰金刑處罰之規定，即有就新舊法比
      較之必要，惟經比較增訂之刑法施行法第一條之一與被告
      行為時之罰金罰鍰提高標準條例第一條前段、現行法規所
      定貨幣單位折算新臺幣條例第二條結果，二者規定適用之
      結果並無不同，自應適用裁判時之法律即刑法施行法第一
      條之一（最高法院九十六年度臺上字第一一三六判決意旨
      參照）。
三、查被告戊○○與告訴人甲○○係夫妻，具有家庭暴力防治法
    第三條第一款所定配偶之家庭成員關係，本案被告戊○○傷
    害告訴人甲○○之行為，核係犯家庭暴力防治法第二條第二
    項、刑法第二百七十七條第一項之家庭暴力傷害罪。公訴人
    雖未論述被告戊○○上開所為係屬家庭暴力之傷害罪，惟於
    起訴事實業已載明被告戊○○與告訴人甲○○係配偶關係，
    本院自得併予審酌，附此敘明。又公訴人雖僅起訴被告戊○○先後於九十五年六月四日上午及同年月二十五日二十二時
    三十分許，傷害告訴人甲○○各一次之犯行，就其餘犯罪事
    實未經起訴，惟被告戊○○其餘傷害部分，既與起訴事實有
    修正前刑法第五十六條連續犯之裁判上一罪關係，為起訴效
    力所及，本院自應併予審理。被告戊○○先後三次傷害告訴
    人甲○○之行為，時間密接、犯罪構成要件相同，顯係基於
    概括犯意反覆為之，應依修正前刑法第五十六條連續犯之規
    定論以一罪，並加重其刑。爰審酌被告戊○○前無不良素行
    ，然本件不知理性解決其與告訴人間家庭婚姻上之問題，竟
    以暴力相向而傷害告訴人甲○○之身體，致告訴人甲○○身
    體上受有前揭傷勢，對告訴人生理及心理上所造成之傷害非
    輕，行為實不足取，且迄未與告訴人達成和解，暨被告於本
    院審理時坦承犯行，尚知悔悟等一切情狀，量處如主文所示
    之刑，並諭知易科罰金之折算標準，以示懲儆。
參、無罪部分：
一、公訴意旨另以：
（一）被告戊○○係甲○○之夫，二人常因細故發生拉扯爭吵，
      被告戊○○竟於爭吵後，基於傷害之犯意，於九十五年七
      月一日（起訴書誤載為七月四日，然公訴蒞庭檢察官業已
      當庭更正如上）某時，在臺中市○○路○段一百巷九十一
      弄七十一號住處，以拉扯之方式，致甲○○受有雙手手腕
      瘀傷之傷害，因認被告戊○○涉犯刑法第二百七十七條第
      一項之普通傷害罪嫌。
（二）被告丁○○係戊○○之兄，因戊○○與其妻甲○○常起爭
      執，遂於九十五年七月一日約同甲○○之父母即汪武襄、
      丙○○及丁○○，於上址戊○○之住處協調，協調過程中
      丁○○、甲○○仍在爭吵，丁○○竟向甲○○及丙○○恫
      嚇稱：「小動作不要這麼多，待我使出殺手時就要讓你
      們好看」等語，以此加害生命、身體之事恐嚇甲○○、丙○○，致二人均心生畏懼而報警處理，因認被告丁○○涉
      犯刑法第三百零五條恐嚇罪嫌。
二、按犯罪事實應依證據認定之，無證據不得認定犯罪事實。又
    不能證明被告犯罪者，應諭知無罪之判決，刑事訴訟法第一
    百五十四條第二項、第三百零一條第一項分別定有明文。又
    認定不利於被告之事實，須依積極證據，苟積極證據不足為
    不利於被告事實之認定時，即應為有利於被告之認定，更不
    必有何有利之證據。另按事實之認定，應憑證據，如未能發
    現相當證據，或證據不足以證明，自不能以推測或擬制之方
    法，以為裁判基礎；又認定犯罪事實，所憑之證據，雖不以
    直接證據為限，間接證據亦包括在內，然無論直接或間接證
    據，其為訴訟上之證明，須於通常一般之人均不致於有所懷
    疑，而得確信其為真實之程度者，始得據之為有罪之認定，
    倘其證明尚未達到此一程度，而有合理性懷疑之存在時，即
    無從為有罪之認定。再按告訴人之告訴，係以使被告受刑事
    追訴為目的，其指訴是否與事實相符，仍應調查其他證據，
    以資審認，必被害人所述被害情形，無瑕疵可指，且就其他
    方面調查，又與事實相符，始足據為有罪判決之基礎，最高
    法院三十年上字第八一六號判例、四十年臺上字第八六號判
    例、三十年上字第一八三一號判例、七十六年臺上字第四九
    八六號判例及八十一年度臺上字第三五三九號判決分別著有
    明文可資參照。
三、經查：
（一）公訴意旨認被告戊○○涉犯上開傷害罪嫌，主要係以告訴
      人甲○○之指訴、證人乙○○、丙○○之證詞及告訴人庭
      呈之照片二張為其論據；認被告丁○○涉犯上開恐嚇罪嫌
      ，主要係以告訴人甲○○、丙○○之指訴為其論據。訊據
      被告戊○○、丁○○則均堅決否認涉有上開犯行。
（二）查告訴人甲○○於本院審理時固具結證稱：「（七月一日
      當天發生傷害，現場幾人？）我父母親、我本人、我先生
      、二個小孩。」、「（七月一日戊○○傷害你的時候，你
      父母親，人在哪裡？）在餐廳樓上房間。」、「（七月一
      日凌晨部分，他們沒有親眼看到你被傷害的過程？）是的
      。」、「（七月一日受什麼傷勢？）手腕瘀青，我不確定
      哪一手有瘀青。我覺得二隻手都有可能會有。二隻手都有
      拉扯。」、「（如何知道確定七月一日有受傷？）因為我
      覺得疼痛。家人問我怎麼有這些傷？」、「（七月一日傷
      害，你父母是否親眼看到？）沒有親眼看到。但是有看到
      傷勢。我印象中，爸爸有問我為何身上有傷？但是我也不
      確定。我母親也有問我，但是我不確定是七月一日或是二
      日。」等語；然證人乙○○於本院審理時則具結證稱：「
      （七月一日凌晨，發生什麼事情？）我、我太太、我女婿
      、我女兒在餐廳談。我勸合不勸離。四人還在協調。結果
      戊○○請住在隔壁的二哥過來，丁○○說，我協調好了，
      簽名就好。被告兄弟拍桌罵我太太，說沒有家教。又說女
      兒怎麼教的，沒有家教。又說沒有看過壞人嗎？這句話好
      像是丁○○講的。我和女婿相處不錯，我覺得驚訝。女兒
      列表機不見，問女婿，二人又吵架。戊○○要動手推她，
      用二隻手、身體向前傾，想要推她、掐她二個手臂。我勸
      開二人，我就回到房間休息。剛剛躺下，又聽到我太太、
      女兒、女婿三人吵起來。我下樓，我太太告訴我，戊○○
      掐傷我女兒。然後我太太要女兒打電話請大坑派出所警員
      到家裡處理。但是警員處理還是沒有結果。然後警察說這
      樣吵不是辦法。」、「（那天，是否看到女兒手部被掐傷
      痕跡？）原先看不清楚。只有看到印子。我記得是二隻手
      上臂位置部分。隱隱約約。女兒告訴我之後，我看女兒手
      ，才發覺。」等語；證人丙○○於本院審理時則具結證稱
      ：「（九十五年七月一日凌晨，你、妳先生，是否到你女
      兒、女婿家？）有。」、「（七月一日凌晨，有無發生傷
      害事情？）凌晨那天有爭吵。我女婿、女婿哥哥作勢要打
      我。我很生氣。後來我就帶著二個小孩上樓了。」、「（
      上樓之後，是否下樓？）有。我下樓喝水、拿東西。我沒
      有參與他們談話。他們說什麼我不清楚。」等語，則三人
      對於告訴人甲○○受傷之經過、傷勢之內容，所述已相互
      齟齬；再參以，告訴人甲○○及證人乙○○，於之前警詢
      、偵查中，均未曾陳稱被告戊○○於九十五年七月一日凌
      晨有對告訴人甲○○傷害之犯行，有渠等上開筆錄在卷可
      按，而告訴人甲○○於向本院聲請暫時保護令及通常保護
      令時，亦均未提及被告戊○○有於九十五年七月一日凌晨
      對其傷害之行為，此有告訴人甲○○庭呈之本院暫時保護
      令及通常保護令各一件附卷可參，則倘被告戊○○確曾於
      該日對告訴人甲○○為傷害行為，渠等又豈會毫無隻字片
      語提及此情，是告訴人甲○○嗣後於本院所為指訴及證人
      乙○○上開證述內容已難盡信；又告訴人甲○○雖另當庭
      提出受傷照片二張為證，然細觀該照片拍攝之時間為九十
      五年七月四日，則該傷勢是否確為被告戊○○於九十五年
      七月一日所造成，尚屬可疑，況倘該傷勢確為九十五年七
      月一日所造成，而該傷勢於三日後之九十五年七月四日猶
      清晰可見，足見當時傷勢應頗嚴重且明顯，則告訴人甲○○又豈有均未至醫院治療或驗傷之理？是公訴人上開證據
      ，尚不足認定被告戊○○於九十五年七月一日確有傷害告
      訴人甲○○之犯行
（三）又查，被告丁○○確有於九十五年七月一日，向甲○○及
      丙○○陳稱：「小動作不要這麼多，待我使出殺手時就
      要讓你們好看」等語，為被告丁○○所不爭執，復經告訴
      人甲○○及丙○○指訴歷歷，堪信為真。惟按被告對告訴
      人之通知，是否該當於刑法上將來惡害通知之恐嚇範疇，
      則必須以被告所述全部內容，綜合加以判斷，始能得知其
      言語之真意（臺灣高等法院九十年度上易字第一四九四號
      判決參照）；又按刑法第三百零五條恐嚇罪之通知內容，
      限於所列舉對於生命、身體、自由、名譽、財產之加害事
      實；再按此通知加害之事，須為不法之事，苟出於正當權
      利之行使，則不能成立本罪。查所謂殺手，在一般社會
      通念上本僅含有絕招、厲害招數之意，故本件單就被告丁○○上開陳述內容，實難讓人得悉其陳述有何以加害生命
      、身體、自由、名譽、財產之事實通知告訴人，而經本院
      質之被告丁○○其真意為何，被告丁○○則陳稱：「之前
      我們就懷疑告訴人在外面有問題，我們找出來告訴人在賓
      館裡面被我們抓到。殺手那只是我的口頭禪而已。我不
      可能做這件事情。殺手的意思是事後我要去做調查，就
      是告訴人與外面男子的問題。我們只是懷疑而已。我覺得
      這是殺手。」等語。則就被告丁○○所陳稱調查告訴人
      甲○○有無外遇之事，亦難認係以加害生命、身體、自由
      、名譽、財產之事實通知告訴人甲○○、丙○○；且被告
      戊○○與告訴人甲○○雙方既仍屬配偶關係，則被告丁○○陳稱調查告訴人甲○○有無外遇之事，亦應屬其正當權
      利之行使，而與恐嚇罪之成立有間。
四、綜上所述，本案顯缺乏足以證明被告戊○○有於九十五年七
    月一日傷害告訴人甲○○及被告丁○○有於同日恐嚇告訴人
    甲○○、丙○○之犯罪證據，此外，復查無其他積極證據足
    資認定被告二人有何公訴人所指之此部分傷害及恐嚇犯行，
    揆諸首揭法條及裁判意旨，應認不能證明被告戊○○、丁○○次此部分犯罪，依法應為被告戊○○、丁○○無罪之諭知
    。
據上論斷，應依刑事訴訟法第二百九十九條第一項前段、第三百
零一條第一項，刑法第二條第一項、第二百七十七條第一項，修
正前刑法第五十六條、第四十一條第一項前段，刑法施行法第一
條之一第一項、第二項前段，修正前罰金罰鍰提高標準條例第二
條，現行法規所定貨幣單位折算新臺幣條例第二條，判決如主文
。
中　　華　　民　　國　　96　　年　　7 　　月　　 9　　日
                  刑事第十庭    法  官  黃炫中
上正本證明與原本無異。
如不服本判決，應於送達後十日內向本院提出上訴狀（須附繕
本），上訴於台灣高等法院台中分院。
                                書記官  黃珮華
中　　華　　民　　國　　96　　年　　7 　　月　　 9　　日
附錄論罪科刑法條
中華民國刑法第277條
（普通傷害罪）
傷害人之身體或健康者，處 3 年以下有期徒刑、拘役或 1 千元
以下罰金。
犯前項之罪因而致人於死者，處無期徒刑或 7 年以上有期徒刑；
致重傷者，處 3 年以上 10 年以下有期徒刑。
